---
title: "Homework № 3"
author: "Plaxina S.V."
date: "`r Sys.Date()`"
output: html_document
---

```{=html}
<style type="text/css">
body{
  font-family: Helvetica;
  font-size: 12pt;
}
/* Headers */
h1, h2{
  font-size: 16pt;
}
</style>
```

```{r setup, include=FALSE}
knitr::opts_chunk$set(
	message = FALSE,
	warning = FALSE,
	include = FALSE
)
library(tidyverse)
library(readxl)
```

# Загрузка и преобразование данных

```{r data, include=TRUE}
pima <- read_excel(path = 'pima.xlsx')
pima <- na.omit(pima)
pima <- pima %>%
    mutate_at(vars(diabetes), as.factor)
```

# Описательные статистики

## 1. Рассчитайте описательные статистики для переменных glucose, pressure, mass.

```{r stat num, include=TRUE}
# Расчет основных статистик для каждой переменной:
glucose_summary <- summary(pima$glucose)
pressure_summary <- summary(pima$pressure)
mass_summary <- summary(pima$mass)

# Расчет стандартного отклонения для каждой переменной:
glucose_sd <- sd(pima$glucose, na.rm = TRUE)
pressure_sd <- sd(pima$pressure, na.rm = TRUE)
mass_sd <- sd(pima$mass, na.rm = TRUE)

# Вывод результатов:
glucose_summary
pressure_summary
mass_summary

glucose_sd
pressure_sd
mass_sd
```

## 2. Рассчитайте описательную статистику для переменной diabetes. 
```{r stat factor, include=TRUE}
# Расчет абсолютных частот:
absolute_frequencies <- table(pima$diabetes)

# Расчет относительных частот:
relative_frequencies <- prop.table(absolute_frequencies) * 100

# Вывод результатов:
absolute_frequencies
relative_frequencies
```

## Создайте на основе переменной age новую переменную age_group, которая будет отражать следующие возрастные группы: 21–35, 36–49 и 50+. Посчитайте описательную статистику для новой переменной.

```{r new_group, include=TRUE}
pima <- pima %>%
  mutate(age_group = ifelse(age <= 35, "21-35",
  ifelse(age <= 49, "36-49", "50+")))

pima <- mutate(pima, age_group = as.factor(age_group))

abs_age <- table(pima$age_group)
rel_age <- (abs_age / length(pima$age_group)) * 100

abs_age
rel_age
```

## 3. Определите 90% доверительный интервал для переменной pedigree

```{r interval, include=TRUE}
mean_pedigree <- mean(pima$pedigree)
sd_pedigree <- sd(pima$pedigree)
se_pedigree <- sd_pedigree / sqrt(length(pima$pedigree))

alpha <- 0.1
df <- length(pima$pedigree) - 1
t <- qt(alpha / 2, df, lower.tail = F)

pedigree_interval <- c(mean_pedigree - t * se_pedigree,
                      mean_pedigree + t * se_pedigree)

pedigree_interval
```

## 4. Постройте график плотности вероятности для переменной glucose и отметьте на нем среднее значение. Для той же переменной постройте гистограмму. Постройте два ящика с усами для значений pos и neg соответственно переменной diabetes

```{r dens, include=TRUE}
dens <- ggplot(data = pima) +
  geom_density(aes(glucose)) +
  geom_vline(xintercept = mean(pima$glucose), color = 'red') +
  labs(title = "График плотности вероятности glucose")
print(dens)
```

```{r hist, include=TRUE}
hist_gl <- hist(pima$glucose,
  breaks = 50,
  main = "Распределение глюкозы",
  xlab = "glucose")

print(hist_gl)
```

```{r boxplot, include=TRUE}
box <- ggplot(data = pima) +
  geom_boxplot(aes(diabetes, glucose, fill = diabetes)) +
  labs(title = "Распределение наличия диабета")
print(box)
```

## 5. Постройте на одном графике две диаграммы рассеяния для наличия или отсутствия диабета. По оси X представьте значения обхвата трицепса, а по оси Y — массу тела. Выполните окрашивание, заливку и группирование по переменной diabetes.

```{r facet, include=TRUE}
# Удаление строк, где обхват трицепса или масса тела равны нулю
pima_clean <- subset(pima, triceps != 0 & mass != 0)
# Построение графика
facet <- ggplot(data = pima_clean,
                aes(x = triceps, y = mass)) +
  geom_point(color = "black", shape = 21, size = 4,
             aes(fill = factor(pima_clean$diabetes))) +
  scale_fill_manual(values = c("pink", "lightgreen")) +
  facet_grid(. ~ diabetes) +
  labs(title = "Диаграмма рассеяния диабета",
       x = "Обхват трицепса", y = "Масса тела") +
  theme_light()

print(facet)
```
